【裁判字號】    88,易,3337
【裁判日期】    890725
【裁判案由】    過失致死
【裁判全文】
臺灣臺中地方法院刑事判決                        八十八年度易字第三三三七號
    公  訴  人  臺灣臺中地方法院檢察署檢察官
    被      告  甲○○
    選任辯護人  蕭文濱
右列被告因過失致死案件，經檢察官提起公訴（八十八年度偵字第七０二四號），本
院判決如左：
    主  文
甲○○無罪。
    理  由
一、公訴意旨：如起訴書所載（如附件）。
二、訊據被告甲○○固坦承於八十七年十二月十七日凌晨與沈秀玲、被害人陳麗如共
    同搭乘彭安正所駕駛之自小客車，由嘉義現水上鄉返回台中市○○○路私立中山
    醫學院附設孫中山先生紀念醫院後，再由被告駕駛自小客車搭載陳麗如返回陳麗
    如租處，嗣雙方發生口角，陳麗如乃以租處電視櫃架子上之美工刀朝自己胸口刺
    入再拔出，因失血過多死亡之事實，惟堅決否認有何過失犯行，辯稱：陳麗如之
    死亡係因其持水果刀自殺所致，被告先前雖與陳麗如有發生爭執，惟對陳麗如之
    自殺致死並無預見可能，二者間亦無相當因果關係，況被告發現陳麗如自殺之際
    ，已盡力阻止，事後又立即將其送醫急救，被告對陳麗如死亡之結果，自無過失
    等語。
三、按犯罪事實應依證據認定之，無證據不得推定其犯罪事實，刑事訴訟法第一百五
    十四條定有明文。次按過失責任之有無，應以行為人之懈怠或疏虞與結果之發生
    ，有無相當因果關係為斷。所謂相當因果關係，即以所生之結果觀察，認為確因
    某項因素而惹起，又從因素觀察，認為足以發生此項結果，始克當之；又刑法上
    之過失，其過失行為與結果間，在客觀上有相當因果關係始得成立。所謂相當因
    果關係，係指依經驗法則，綜合行為當時所存在之一切事實，為客觀之事後審查
    ，認為在一般情形下，有此環境，有此行為之同一條件，均可發生同一之結果者
    ，則該條件即為發生結果之相當條件，行為與結果即有相當之因果關係。反之，
    若在一般情形下，有此同一條件存在，而依客觀之審查，認為不必皆發生此結果
    者，則該條件與結果並不相當，不過偶然之事實而已，其行為與結果間即無相當
    因果關係，最高法院五十八年台上字第四０四號、七十六年台上字第一九二號判
    例可資參照。
四、本件公訴人認被告涉有刑法第二百七十六條第一項之過失致死罪嫌，無非以扣案
    之水果刀、被害人陳麗如確係因胸部銳器創失血過多死亡之勘驗筆錄、相驗屍體
    證明書、驗斷書、解剖紀錄、現場相片、解剖過程相片、被害人陳麗如受銳器創
    傷胸部時，僅有被告甲○○與被害人二人在場，且被告於事發前已明知被害人平
    日有胃病，酒後嘔吐，情緒不佳，竟不予同情，反藉此多次責備，彼此大聲爭吵
    ，而當時被害人血液中之酒精含量中度，雖達低度酩酊之狀態，仍未達精神昏亂
    程度，被告應不難予以疏導其情緒，乃被害人陳麗如揚言要自殺並取出美工刀表
    明態度後，被告本應注意及被害人確有自殺之可能，且依當時之情形，被告亦可
    以注意，乃被告非但未注意及此，予以預防，並未採婉言相勸、報警或送醫診療
    等防止措施，反而多次以言詞相激，致被害人情緒失控而持刀自戕，被害人因失
    血過多而死亡，被告之行為顯有過失，且其過失行為與被害人陳麗如之死亡間有
    相當因果關係，為其論罪之依據。
五、經查，被告於八十七年十二月十七日凌晨與沈秀玲、被害人陳麗如共同搭乘彭安
    正所駕駛之自小客車，由嘉義現水上鄉返回台中市○○○路私立中山醫學院附設
    孫中山先生紀念醫院後，再駕車搭載陳麗如返回陳麗如租處，嗣雙方發生口角，
    陳麗如乃以租處電視櫃架子上之美工刀朝自己胸口刺入再拔出，因失血過多死亡
    之事實，固為被告所自承，並有水果刀一把扣案為憑，而被害人陳麗如確係因胸
    部銳器創失血過多死亡，亦經臺灣臺中地方法院檢察署檢察官督同法醫、檢驗員
    相驗及剖驗屬實，此有勘驗筆錄、相驗屍體證明書、驗斷書、解剖紀錄、現場相
    片、解剖過程相片附卷可稽。惟查：
（一）本件相驗時，被告之右手中指第三節確有小割傷，業經臺灣臺中地方法院檢察
      署檢察官勘驗屬實，又被害人陳麗如因係失血過多死亡，其傷口雖不大，惟深
      及心臟右心室內要害，光胸腔內之積及凝血塊即多達一千多ＣＣ，有解剖紀錄
      可稽，自不排除刺入再拔出後有血液噴出或流出，而殘留於告訴人所指出之地
      方，另本件扣案之水果刀、美工刀經送鑑定，並未發現指紋，有台中市警察局
      八十八年一月十二日（八八）中市警刑字第四０七號函在卷足憑；且被告經實
      施測謊結果，就(1)有關本案，你有無拿刀刺殺陳麗如？（答：沒有）。(2)有關
      本案，你稱陳麗如是自己刺殺自己一事，有無說謊？（答：沒有），均無不實
      反應，亦有台灣省政府警政廳刑事警察大隊八十八年六月二十二日省刑大鑑字
      第二六五八號鑑驗通知書附卷足參，另證人趙克蘭於本院審理中亦證稱：（問
      ：以被害人是一名女子的情況，是否有力氣獨立把刀子插入胸部那麼深？）陳
      麗如是左右胸部第四肋軟骨部位有銳器創傷，局部有皮下出血變化，合併左胸
      第四肋軟骨骨折，於銳器創部位漿膜下有血腫變化，銳器創道深達右心室內，
      被害人刀插的部位是軟骨部位，不是硬骨，由被害者持刀刺向自己的胸部，有
      可能達這個位置，本件傷口是長寬為０‧六×二公分，深及右心室」、「（問
      ：如果刀子進出很快，一開始是否即無法看到流血？）如果人體當時是仰躺的
      ，血可能往內流，流到胸腔內，有可能一開始看不到流血，若身體有側彎或俯
      臥，血就會流出來，心臟由心包囊包著，即使刀子直接刺進右心室，刀子拔出
      後，也會因為心包囊的阻隔，血不會直接噴出來，只會流出來」等語（見本院
      八十九年一月七日訊問筆錄），參以台中市警察局第二分局於八十九年一月二
      十七日以中分二刑字第一六一四０號函所附職務報告稱：於案發後，因家屬對
      死因存疑，即請刑警隊鑑識組到現場勘驗，並以O-TOLIDINE血跡反應檢測法檢
      測，發現現場抹布、床墊棉、棉被套、牆壁、彈簧床、浴缸、洗手檯腳踏布等
      均呈藍色反應（即疑似血跡反應），即由鑑識組人員當場採樣並送刑事警察局
      鑑驗，均非血跡反應，且因無目擊者，故調查方向均以現場跡證鑑驗為主，從
      鑑驗結果中並無證據顯示甲○○殺人等語，復有台中市警察局八十八年三月二
      十三日八八中市警刑字第二九二四一號函所附內政部警政署刑事警察局八十八
      年三月十六日（八八）刑醫字第一八０六０號鑑驗書附卷可稽，是無證據證明
      被告有以刀刺殺被害人陳麗如之殺人犯行，此部分亦經檢察官所認定，合先敘
      明。
（二）至被告是否涉有刑法第二百七十六條第一項之過失致死罪，須審究者乃被告就
      被害人陳麗如之死亡是否有過失及二者間有無相當因果關係為斷；本件被害人
      陳麗如死亡結果之發生，係陳麗如持水果刀自殺所致，已如前述，即死者自殺
      之行為乃發生死亡結果之獨立原因，縱認被告先前與陳麗如曾發生爭吵，在法
      律上亦無防止陳麗如自殺之注意義務，再者，陳麗如趁被告欲離開之際，持水
      果刀自殺而死亡，其死亡之結果乃陳麗如自殺所致，非被告與之發生爭執或被
      告欲離開陳麗如租處偶然之事實所必有之結果，二者間並無相當因果關係，且
      縱陳麗如在被告欲離開其租處前，曾以死威脅，然衡之當時現場情狀，陳麗如
      非必然將生自殺致死之現實結果，且陳麗如是否自殺，乃其內心之決意，被告
      無從預見或防止，況被告於陳麗如自殺後又立即將陳麗如送醫急救，依上開說
      明，被告對被害人陳麗如之死亡，並無過失責任可言，從而難令被告負過失致
      死之罪責，被告前揭辯詞，洵非子虛。此外，本院復查無其他證據足資證明被
      告有過失致死之犯行，既不能證明被告犯罪，揆諸上揭刑事訴訟法之規定，依
      法應予諭知無罪。
據上論斷，應依刑事訴訟法第三百零一條第一項，判決如主文。
本案經檢察官陳幸敏到庭執行職務
中    華    民    國      八十九      年       七      月     二十五    日
                                    臺灣臺中地方法院刑事第四庭
                                        法  官  卓  進  仕
右正本證明與原本無異。
如不服本判決，應於判決送達後十日內向本院提出上訴狀，上訴於臺灣高等法院臺中
分院（須附繕本）。
                                        書記官
中    華    民    國      八十九      年       七      月     二十七    日


司法院資訊處製作；財團法人民間司法改革基金會備份。
